臺灣新北地方法院行政訴訟判決　
110年度簡字第145號

原      告  賈國棟  

被      告  新北市政府環境保護局

代  表  人  程大維  
訴訟代理人  王馨瑀  
            王浩洋  
            黃于庭  
上列當事人間因違反廢棄物清理法事件，原告不服新北市政府中
華民國110年8月27日新北府訴決字第1101264648號訴願決定（案
號：0000000000號），提起行政訴訟（原處分案號：110年5月31
日新北環稽字第00-000-000000號裁處書），本院判決如下：
    主  文
原告之訴駁回。
訴訟費用由原告負擔。
    事實及理由
壹、程序事項：
    查本件因屬不服被告民國（下同）110年5月31日新北環稽字
    第00-000-000000號執行違反廢棄物清理法案件裁處書，就
    被告依違反廢棄物清理法第27條第1款規定，爰依同法第50
    條第3款規定裁處原告罰鍰新臺幣（下同）3600元之處分而
    涉訟，是本件爭訟之罰鍰數額在40萬元以下，依行政訴訟法
    第229條第2項第2款之規定，應依簡易訴訟程序進行之。
貳、實體事項：　　
一、爭訟事實概要：
　　緣原告所有車輛（車號：0000-00）駕駛人於110年3月18日7
    時17分行經新北市○○區○○路000號前時，經民眾錄影檢舉隨
    地於道路拋棄煙蒂污染環境，影響環境衛生，已違反廢棄物
    清理法第27條第1款，被告遂依同法第50條第3款及違反廢棄
    物清理法罰鍰額度裁罰準則第2條規定，於110年5月31日開
    立新北環稽字第00-000-000000號裁處書，處原告新臺幣（
    下同）3,600元罰鍰。原告不服該處分提起訴願，經新北市
    政府110年8月27日新北府訴決字第1101264648號函(案號：0
    000000000號)訴願決定「訴願駁回」在案，原告仍不服，為
    此乃提起本件行政撤銷訴訟。
二、原告主張要旨及聲明：
㈠、原告主張要旨：
⑴、訴願決定書理由五、「……訴願人自應就該例外情形，依行政
    程序法第40條規定，提供必要證據以供調查…」。顯屬未盡
    調查責任，落實舉證責任歸屬，刻意袒護原處分機關。
⑵、一、廢棄物清理法第27條第1款規定係屬行為罰，處分對象應
    為實際行為人。行政機關得以車輛所有人為處罰對象之前提
    應係已查明車輛所有人為污染行為人，始得為之。二、次按
    行政機闕應依職權調查證據，對於當事人有利及不利事項一
    律注意，且對於人民有所處罰，必須有足資認定違法事實之
    證據，始足當之；倘不能證明人民確有違法事實之存在，其
    處罰即不能認為合法。
⑶、原處分機關草率以「靜態之照片」為處罰依據。此為違反刑
    事訴訟法證據原則。該局110年4月8日提供之第2至6張照片
    所在地，經查與第1張所示地址「新北市○○區○○路000號前」
    毫無關連性。完全無法判斷其主張之拋棄菸蒂是否為事實。
⑷、原處分機關主張之「錄影光碟」皆未經公正專業機構進行鑑
    定。應知，汽車行進間因為空氣對流，照片中的白點或為紙
    屑或為周邊漂浮之雜物。原處分機關及訴願機關均未將該重
    要證據交由鑑定機關進行驗證，單憑「民眾錄影」遽以處罰
    ，實屬草率且違反行政程序。
⑸、援引刑事訴訟法第161條第1項乃明定：「檢察官就被告犯罪
    事實應負舉證責任，並指出證明之方法」。因此本案負舉證
    責任之原處分機關應負舉證責任，並指出證明之方法。
⑹、退一萬步而言，該系爭車輛駕駛人縱為本人子女，經查亦無
    吸菸習慣。109年春天期間確因美國疫情嚴重奉令返回台灣
    。然已於110年7月初返回美國繼續學業。經查詢，他無法理
    解究竟怎麼回事。因此原告曾要求原處分機關或檢舉人提供
    「正面照」以支撐本案行政處罰之基礎。但未獲理會，乃至
    於原處分機關喪失舉證責任最佳時機。
⑺、综合以上理由，訴願機關及原處分機關既無法具體舉證，則
    應無裁罰本人（汽車所有人）的理由。懇請行政法院撤銷原
    處分。
㈡、另於110年11月26日補正狀陳稱：
⑴、於人民有所處罰，必須有足資認定違法事實之證據，始足當
    之；倘不能證明人民確有違法事實之存在，其處罰即不能認
    為合法。
⑵、被告違反刑事訴訟法第154條第2項規定：「犯罪事實應依證
    據認定之，無證據不得認定犯罪事實。」；同法第155條第2
    項：「無證據能力，未經合法調查之證據，不得作為判斷之
    依據」；另司法院釋字第582號意旨：「認定犯罪事實所憑
    之證據，須具證據能力，且經合法調查，否則不得作為判斷
    之依據。被告以民眾檢舉提供之可能為由「行車紀錄器」轉
    換成的「靜態照片」或是以經過變造的「靜態照片」為唯一
    證據均未經驗證，係屬草率。經查其於110年4月8日提供給
    原告之第1張照片顯示地址「新北市○○區○○路000號前」，第
    2至第6張的照片均為涉案車輛在「相同位置」的照片（如卷
    證）。仔細觀察後疑點如下：①一般而言，車上裝置的行車
    紀錄器均為固定式，檢舉人為何能夠既錄影前方車輛同時又
    能變換焦距，以近距離拍攝馬路左邊的門牌？再者，如果檢
    舉人是以「照相機或手機」忽左忽右的拍攝，那麼第2至第6
    張照片非但無法證實其與第1張照片的關聯性之外，又如何
    證明第3至第6張照片「菸蒂掉落的連續性畫面」有存在的事
    實？②第2張照片是未經加工的原始照片，未見菸頭之拋棄；
    ③第3張照片是利用第2張照片進行「人為加工」。檢舉人刻
    意在左邊後視鏡以「人為加工」畫上紅色圓圈。但亦未見有
    拋棄的菸蒂④第4張照片也是利用第3張照片進行「人為加工
    」。檢舉人把紅色圓圈稍微變大但突然出現一個小白點；與
    第1張照片相比，原告懷疑此為檢舉者的「刻意變造」；⑤第
    5張照片與第4張照片是同一張照片。其區別在於紅色圓圈稍
    微變小，但該小白點卻很模糊的停留在相同位置。原告懷疑
    此為檢舉人之故弄玄虛⑥第6張照片與第5張照片相同。其區
    別在於檢舉人把紅色圓圈稍微下移，但小白點已經消失。依
    刑事訴訟法的規定，證據經過人為變造，且發生相互矛盾，
    已不具證據的合法性，被告無由堅持其主張之拋棄菸蒂為事
    實。
⑶、無論被告主張之證據是「行車紀錄器」或是「照片」，皆未
    經公正專業機構進行鑑定。如果鑑定結果非屬「人為變」，
    有否可能因為風速造成空氣對流，導致照片中出現的白點可
    能為紙屑或為周邊漂浮雜物。被告及訴願機關均未將該重要
    證據交由鑑定機關進行驗證而遽以處罰，實屬草率且違反行
    政程序。
⑷、刑事訴訟法第161條第1項明定：「檢察官就被告犯罪事實應
    負舉證責任，並指出證明之方法」。因此本案原處分機關（
    即被告）應負舉證責任，並指出證明之方法。
⑸、退一萬步而言，該系爭車輛駕駛人縱為原告子女，他們無吸
    菸習慣。109年春天期間子女確因美國疫情嚴重奉令返回台
    灣。然已於110年7月初返回美國繼續學業。經查詢均無法理
    解究竟怎麼回事。因此原告曾要求原處分機關或檢舉人提供
    「正面照」以支撐本案行政處罰之基礎。但未獲理會，乃至
    於原處分機關喪失舉證責任最佳時機。
⑹、綜合以上理由，被告既無法具體舉證第2至第6張照片的合法
    性，則應無裁罰原告（汽車所有人）的理由，懇請撤銷原處
    分及訴願決定。
㈢、原告於本院審理時補充陳稱：
⑴、我要強調在110年3月18日那台車不是我開的，我可以舉證當
    天在臺北榮總醫院，那天我去拿藥，我在醫院拿藥，醫院應
    該有證明，我是去拿處方箋的藥。
⑵、我在臺北有5台車都不上鎖，我家人小孩要開的話，同意就開
    走了，沒辦法提出是誰開的，我跟小孩都沒有吸菸的習慣，
    原處分機關不得以推測方式，行政機關應依職權調查證據證
    明違法事實存在，始能對人民作成處分，行政機關對於人民
    違法事實存在負舉證責任，應為有利人民的認定。其次，按
    照檢舉辦法，檢舉要點第4點提到檢舉人最好拍到行為人的
    面貌以便於查證，所以如果被告機關可以提出行為人的面貌
    ，我會協助被告找出開車抽菸是什麼人，但絕對不是我，要
    給我照片我才能看是誰。按照廢棄物清理法第27條第1款規
    定，是屬於行為法，處分對象應該是實際行為人。
㈣、聲明：(1)原處分及訴願決定均撤銷。(2)訴訟費用由被告負
    擔。
三、被告答辯要旨及聲明：
㈠、答辯要旨：
⑴、查本案係依據廢棄物清理法第67條第1項規定，由民眾錄影違
    規事實向被告檢舉，檢舉人檢舉違法之行為係法律所賦予之
    可行事務，是被告受理後根據車籍資料查詢，處分該車之車
    主，被告已就本件裁處善盡適法之舉證責任。依照經驗法則
    及社會通念，車輛屬自身貴重財產，原告既車輛登記名義人
    ，則該車為原告專屬交通工具，負有車輛維護保管之義務，
    借予他人為例外情形；本件違規行為發生日為110年3月18日
    ，經重新審視違規影音，駕駛人於7時17分54秒開始將左手
    伸出窗外，至7時17分55秒將食指、無名指夾住之煙蒂拋棄
    之違規事實明確，倘原告如認照片中之違規行為人非其本人
    ，自應就該例外情形負舉證證明非其本人之責任。原告另稱
    「行政機關應依職權調查證據，對當事人有利及不利事項一
    律注意，且對人民有所處罰，必須有足資認定違法事實之證
    據，始足當之」云云，惟依行政程序法第36條規定，行政機
    關應依職權調查證據，不受當事人主張之拘束，本案被告受
    理民眾檢舉原告駕駛車輛有違規行為，即依行政程序法及行
    政罰法規定給予陳述意見之機會，原告若認非其所為，自可
    提出實際行為人供被告查證。換言之，原告縱無協力調查之
    義務，亦應依行政程序法第40條規定，提供必要證據，以供
    調查。而原告對於其為該車輛車主一事並不爭執，僅分別於
    110年4月21日提出陳述意見書及110年6月17日提出訴願書，
    自稱非污染行為人，並未提出實際行為人（駕駛車輛者），
    針對違規行為亦僅表示無法查出借車人係何人，惟原告對於
    有關此有利於己之具體不在場事證，並未提供以實其說，空
    言否認違規，實難採憑。
⑵、另原告主張違規照片所示地點未盡相符，並表示採證照片或
    影片應交由鑑定機關進行驗證等語。依本案採證資料所示，
    原告所屬車輛（車號：0000-00）駕駛人確於本市○○區○○路0
    00號前有拋棄煙蒂影響環境衛生之行為。次查原告所屬車輛
    行駛中，駕駛人拋棄煙蒂影響環境衛生，經民眾錄影存證，
    向被告提出檢舉，經重新檢視影片皆為連續性行為，時間亦
    無中斷及剪接之疑，依行政院環境保護署97年9月24日環署
    廢字第0970068068號函釋:「有關接獲民眾檢舉對於行駛中
    車輛駕駛人隨意丟棄煙蒂之行為，環保機關依行政程序法相
    關規定，於斟酌全部陳述與調查事實及證據之結果，依論理
    及經驗法則，倘判斷違規車輛所有人係污染行為人，則得以
    車輛所有人為處分對象……」。綜上，原告所有車輛（車號：
    0000-00）駕駛人隨地拋棄煙蒂至路面，經給予陳述意見之
    機會，仍無法提出其非實際行為人之具體反證，本局依行政
    程序法第43條：「行政機關為處分或其他行政行為，應斟酌
    全部陳述與調查事實及證據之結果，依論理及經驗法則判斷
    事實之真偽，……。」認定原告即實際行為人，應無違誤。至
    本案採證影片或照片有無經過鑑定，實與原告違規行為之認
    定無涉。原告所陳尚難執為免罰之論據，被告裁處於法並無
    不合，請維持原處分。
⑶、綜上所述，本件原告為無理由，爰依行政訴訟法第108條規定
    檢附原卷一宗，懇祈貴院鑒核，駁回原告之訴，以維法制，
    至感德便。
㈡、聲明：(1)原告之訴駁回。(2)訴訟費用由原告負擔。
四、爭執事項：
㈠、登記原告名下車輛於上開時、地為民眾檢舉拋棄煙蒂污染環
    境，被告以違反廢棄物清理法第27條第 1款規定，依同法第
    50條第3款規定，裁處原告罰鍰3600元所為之處分是否適法
    ？
㈡、被告僅以民眾檢舉影片及擷取照片和車輛登記原告名下而裁
    罰，是否已盡到舉證責任?
五、本院之判斷：
㈠、前題事實：上揭爭訟事實概要，除爭執事項外，為兩造所不
    爭執，並有新北市政府110年8月27日新北府訴決字第110126
    4648號訴願決定書(案號：0000000000號）、新北市政府環
    境保護局110年7月5日新北環稽字第1101156950號函附訴願
    答辯書、原告(賈國楝)訴願書、新北市政府環境保護局110
    年5月31日新北環稽字第00-000-000000號執行違反廢棄物清
    理法案件裁處書、新北市政府環境保護局110年4月8日新北
    環衛汐字第1100640144號函附通知陳述意見書及採證照片、
    原告(賈國楝)回復陳述意見書、新北市政府環境保護局110
    年3月18日稽查紀錄(編號：04E00000000)、新北市政府環境
    保護局110年3月18日檢具違規行為照片說明、原告(賈國楝)
    所屬車輛(車號：0000-00)車籍資料、原告(賈國楝)戶籍資
    料、環保署108年9月12日環署毒字第1080067666號函、行政
    院環境保護署97年9月24日環署廢字第0970068068號函釋（
    見本院卷第79-111頁）等資料附卷可參，此事實應堪認定。
㈡、本件應適用之相關法令及函釋：
⑴、廢棄物清理法第4條規定：「本法所稱主管機關：在中央為行
    政院環境保護署；在直轄市為直轄市政府；在縣（市）為縣
    （市）政府。」；同法第5條第1項規定：「本法所稱執行機
    關，為直轄市政府環境保護局、縣(市)環境保護局及鄉(鎮
    、市)公所。」；又依新北市政府109年2月14日新北府環秘
    字第1090218367號公告：「主旨：本府關於……廢棄物清理法
    ……所定主管機關權限，劃分予本府環境保護局執行……。」。
    準此，本案被告為有權限裁處之機關。
⑵、廢棄物清理法第27條第 1款規定：「在指定清除地區內嚴禁
    有下列行為：一、隨地吐痰、檳榔汁、檳榔渣，拋棄紙屑、
    煙蒂、口香糖、瓜果或其皮、核、汁、渣或其他一般廢棄物
    。」。
⑶、廢棄物清理法第50條第 3款規定：「有下列情形之一者，處
    新臺幣1200元以上6000元以下罰鍰。經限期改善，屆期仍未
    完成改善者，按日連續處罰：三、為第27條各款行為之一。
    」。
⑷、廢棄物清理法67條第1項、第2項：「對於違反本法之行為，
    民眾得敘明事實或檢具證據資料，向所在地執行機關或主管
    機關檢舉。」、「主管機關或執行機關對於前項檢舉，經查
    證屬實並處以罰鍰者，其罰鍰金額達一定數額時，得以實收
    罰鍰總金額收入之一定比例，提充檢舉獎金予檢舉人。」。
⑸、新北市民眾檢舉違反廢棄物清理法案件獎勵辦法第4條：「民
    眾發現於新北市境內有違反本法之行為，依本辦法申請發給
    檢舉人獎金者，應依下列規定提出檢舉資料：一、自發現違
    規日起十四日內，向執行機關設立之違反廢棄物清理法案件
    檢舉系統網站提出檢舉。二、檢舉時應敘明違規事實，並檢
    具包含違規人、事、時、地、物等相關證據資料之照片、影
    片。不符合前項規定者，得不予受理；其得補正者，得限期
    命其補正，逾期不補正或補正仍不合規定者，不予受理。檢
    舉人應具名並告知聯絡電話、住址及身分證字號。本府及執
    行機關對檢舉人之身分，應予保密。」。
⑹、違反廢棄物清理法罰鍰額度裁罰準則第2條暨附表一規定：
項次 裁罰事實 違反 條文 裁罰 依據 裁罰 範圍 污染程度(A) 污染特性(B) 危害程度(C) 應處罰鍰計算 方式 十三 為第二十七條各款行為之一 第二十七條各款 第五十條第三款 處新臺幣一千二百元以上六千元以下罰鍰 3 1 1 A×B×C×1200元 
污染程度(A)係數認定說明：因隨地吐痰、檳榔汁、檳榔渣、拋
棄紙屑、煙蒂、口香糖、瓜果或其皮、核、汁、渣或其他一般廢
棄物，其污染程度係數為A=1~4，煙蒂係香煙濾嘴，成分為塑膠
，內含重金屬、致癌物質等，容易經由下水道進入河川及海洋，
造成鳥類和海洋生物誤食，甚至經由食物鏈可能危害人體健康(
行政院環境保護署108年9月12日環署毒字第1080067666號函)，
故於不扺觸其係數範圍內認定A=3。
⑺、行政院環境保護署97年9月24日環署廢字第0970068068號函釋
    略以「一、依據廢棄物清理法第27條第1款規定，在指定清
    除地區內，不得隨地吐痰、檳榔汁、檳榔渣，拋棄紙屑、煙
    蒂、口香糖、瓜果或其皮、核、汁、渣或其他一般廢棄物。
    其係屬行為罰，處分對象應為實際行為人，合先敘明。二、
    有關接獲民眾檢舉對於行駛中車輛駕駛人隨意丟棄煙蒂之行
    為，環保機關依行政程序法相關規定，於斟酌全部陳述與調
    查事實及證據之結果，依論理及經驗法則，倘判斷違規車輛
    所有人係污染行為人，則得以車輛所有人為處分對象…。」
    。
㈢、查原告名下所有車輛（車號：0000-00）駕駛人於110年3月18
    日7時17分行經新北市○○區○○路000號前時，經民眾錄影檢舉
    隨地於道路拋棄煙蒂污染環境，影響環境衛生，已違反廢棄
    物清理法第27條第1款，被告遂依同法第50條第3款及違反廢
    棄物清理法罰鍰額度裁罰準則第2條規定裁處3,600元罰鍰，
    此有檢舉違規影片及違規影片擷取照片6幀、原告所屬車輛(
    車號：0000-00 )車籍資料查詢單（見本院卷第99-100頁、
    第106頁）在卷可稽，是以原告違規事實應堪予認定
　　。
㈣、原告主張：「被告以民眾檢舉提供之可能為由『行車紀錄器』
    轉換成『靜態照片』或是以經過變造的「靜態照片」為唯一證
    據均未經驗證，且『錄影光碟』皆未經公正專業機構進行鑑定
    ，單憑民眾錄影遽以處罰。實屬草率云云」。惟查：
⑴、本院當庭勘驗錄影光碟結果如下：
　　①、110年3月18日上午7時17分53秒，車號0000-00的車輛行
        駛至中興路284號前。　
　　②、110年3月18日上午7時17分55秒，從駕駛座車窗外有伸手
        出來，有丟置白色物體到外面。
　　此有勘驗筆錄在卷可稽（見本院卷第127頁），上開勘驗筆
　　錄記載為白色物體，然本院當庭將鏡頭放大勘驗確實為煙蒂
　　無誤，是因原告對記載為煙蒂有意見，為避免原告爭執改為
    中性記載，附此敘明。
⑵、又依採證照片所示（見本院卷第99頁上方照片），違規地點
    為新北市○○區○○路000號前，又依錄影光碟所擷取照片第2張
    至第6張照片所示（見本院卷第99頁中、下方照片及第100頁
    照片），車號0000-00的車輛有隨地亂丟煙蒂於道路上污染
    環境之事實，上面畫有紅色圈圈，為丟置煙蒂，係被告為便
    於法院判斷，在事證上所作的註記，此有被告訴訟代理人甲
    ○○於審理時筆錄可據，並非如原告所述加工變造。
⑶、又依本院當庭勘驗錄影光碟及採證影片所擷取照片所示，　
    第2至第6張的照片車輛在「相同位置」的照片，係因前方路
    口號誌為紅燈，車輛在相同位置停等紅燈狀態，其畫面皆為
    連續性行為，時間亦無中斷及剪接之疑，是以原告所述，有
　　進行「人為加工」之疑，顯屬無據。
⑷、依廢棄物清理法67條第2項規定，主管機關或執行機關對於前
    項檢舉，經查證屬實並處以罰鍰者。是以執行機關對於檢舉
    資料，如經查證屬實即得處以罰鍰，並未規定檢舉資料必須
    送公正專業機構進行鑑定，而一般『錄影光碟』要送鑑定，係
    以錄影光碟畫面與事實畫面有扞格或中斷之處，顯可疑為偽
    造或變造情形，始有檢送公正專業機構鑑定必要，本件查無
    上開情形，是以原告所述，『錄影光碟』須經公正專業機構進
    行鑑定，亦屬無據。
㈤、原告主張：「行政機關應依職權調查證據，對於當事人有利
    及不利事項一律注意，且對於人民有所處罰，必須有足資認
    定違法事實之證據，始足當之；倘不能證明人民確有違法事
    實之存在，其處罰即不能認為合法」云云。惟查：
⑴、行政爭訟之舉證責任原理，並非如刑事案件中應超越任何合
    理懷疑始可為有罪判決之嚴格程度，而係應與民事訴訟之舉
    證責任原理相類似，亦即，基本上應就行政機關與人民所各
    自主張有利於己之事實，分配其應盡之舉證責任，而非逕予
    適用刑事訴訟法之「無罪推定」原則。此觀諸行政訴訟法第
    136 條規定，行政訴訟程序準用民事訴訟法第277條舉證責
    任分配原則之立法意旨，即可明瞭（臺灣高等法院臺中分院
    97年度交抗字第962 號裁定意旨參照）。
⑵、按當事人主張有利於己之事實，就其事實有舉證之責任，民
    事訴訟法第277條定有明文。即主張法律關係存在之當事人
    ，須就該法律關係發生所須具備之特別要件，負舉證之責任
    。而此特別要件之具備，苟能證明依經驗法則足以推認其因
    果關係存在之間接事實，並據此推認要件事實，即無不可，
    並不以直接證明者為限。若一方就其主張之事實已提出適當
    之證明，他造欲否認其主張者，即不得不提出相當之反證，
    以盡其證明之責，此為舉證責任分配之原則，即舉證責任之
    倒置（最高法院91年度台上字第1613號、102年度台上字第2
    97號民事判決意旨參照）。
⑶、依行政程序法第36條規定，行政機關應依職權調查證據，不
    受當事人主張之拘束，本案被告受理民眾檢舉原告駕駛車輛
    有違規行為，即依行政程序法及行政罰法規定給予陳述意見
    之機會，原告若認非其所為，自可提出實際行為人供被告查
    證。換言之，原告縱無協力調查之義務，亦應依行政程序法
    第40條規定，提供必要證據，以供調查。本件車號：0000-0
    0車輛駕駛人，確於上開時、地隨地於道路拋棄煙蒂污染環
    境行為，而原告對於其為該車輛車主一事並不爭執，僅分別
    於110年4月21日提出陳述意見書及110年6月17日提出訴願書
    ，自稱非污染行為人，並未提出實際行為人（駕駛車輛者）
    ，針對違規行為亦僅表示無法查出借車人係何人，原告對於
    有關此有利於己之具體不在場事證，由上開判決意旨，依舉
    證責任倒置原則，原告否認其主張，應轉由原告負舉證責任
    ，然原告並未提供佐證以實其說，空言否認違規，顯無足採
    。
㈥、原告主張：「廢棄物清理法第27條第1款規定係屬行為罰，處
    分對象應為實際行為人。行政機關得以車輛所有人為處罰對
    象之前提應係已查明車輛所有人為污染行為人，始得為之，
    檢舉人最好拍到行為人的面貌以便於查證，如果被告機關可
    以提出行為人的面貌，我會協助被告找出開車抽菸是什麼人
    ，但絕對不是我，要給我照片我才能看是誰。」云云。惟查
    ：依上開行政院環境保護署97年9月24日環署廢字第0970068
    068號函釋:「有關接獲民眾檢舉對於行駛中車輛駕駛人隨意
    丟棄煙蒂之行為，環保機關依行政程序法相關規定，於斟酌
    全部陳述與調查事實及證據之結果，依論理及經驗法則，倘
    判斷違規車輛所有人係污染行為人，則得以車輛所有人為處
    分對象……」。綜上，原告所有車輛（車號：0000-00）駕駛
    人隨地拋棄煙蒂至路面，經給予陳述意見之機會，仍無法提
    出其非實際行為人之具體反證，被告依行政程序法第43條：
    「行政機關為處分或其他行政行為，應斟酌全部陳述與調查
    事實及證據之結果，依論理及經驗法則判斷事實之真偽，……
    。」認定原告即實際行為人，應無違誤。
㈦、按「違反廢棄物清理法罰鍰額度裁罰準則」，乃行政院環境
    保護署為使民眾違反廢棄物清理法案件之裁罰符合比例原則
    ，特訂定裁量之基準，而依其裁罰基準，其附表之裁罰計算
    ，並以斟酌行為人之違規事實態樣及違規次數及違規次數裁
    罰因子（違規事實往前回溯一年內違反相同條款遭裁罰累積
    次數）為裁處罰鍰計算之方式，核上開裁罰基準所為，乃細
    節性、技術性之裁罰標準，並未牴觸逾越母法，其規定亦屬
    明確，亦無違反法律保留，被告於法自得加以適用，特併敘
    明。
㈧、綜上所述，原告主張容有誤會，難為有利之採憑。被告所認
　　原告所有車輛（車號：0000-00）駕駛人於爭訟事實概要欄
    所述時、地有隨地於道路拋棄煙蒂之行為，違反廢棄物清理
    法第27條第1款，被告遂依同法第50條第3款及違反廢棄物清
    理法罰鍰額度裁罰準則第2條等規定，以原處分裁處原告360
    0元罰鍰，核無違誤。
六、本件判決基礎事證已臻明確，此外，兩造其餘攻擊防禦方法
    及訴訟資料，經本院審核後，亦與本案爭點無涉，或對於本
    件判決結果不生影響，爰無庸一一再加論述，特併敘明。
七、結論：原處分認事用法，均無違誤，訴願決定遞予維持，亦
　　無不合。原告訴請撤銷，為無理由，應予駁回，訴訟費用由
　　原告負擔。
八、依行政訴訟法第 236 條、第 195 條第 1 項後段、第 98條
    第 1 項規定，爰判決如主文。
中    華    民    國   111    年    2    月    21    日
                  行政訴訟庭法  官  陳伯厚
上為正本係照原本作成。
如不服本判決，應於判決送達後20日內，向本院提出上訴狀，上
訴狀並應記載上訴理由，表明關於原判決所違背之法令及其具體
內容或依訴訟資料可認為原判決有違背法令之具體事實，並依法
繳納上訴費用新台幣3000元。其未表明上訴理由者，應於提出上
訴後20日內向本院補提理由書（上訴狀及上訴理由書均須按他造
人數附繕本），如逾期未提出上訴理由書者，本院毋庸再命補正
，由本院逕以裁定駁回上訴。
                            書記官  陳柔吟
中　　華　　民　　國　　111 　年　　2 　　月　　21　　日